【裁判字號】    97,上訴,5494
【裁判日期】    980316
【裁判案由】    恐嚇等
【裁判全文】
臺灣高等法院刑事判決                97年度上訴字第5494號
上  訴  人
即  被  告  丙○○
                    號4樓
選任辯護人  朱昭勳律師
上  訴  人
即  被  告  丁○○
                      號
            甲○○
                      號5樓
上列上訴人即被告因恐嚇等案件，不服臺灣新竹地方法院96年度
訴字第230號，中華民國97年9月26日第一審判決（起訴案號：臺
灣新竹地方法院檢察署95年度偵字第3151號），提起上訴，本院
判決如下：
    主  文
上訴駁回。
    事  實
一、按提起第二審之上訴，其上訴書狀應敘述具體理由，為第二
    審上訴必備之程式。此觀民國九十六年七月四日修正公布刑
    事訴訟法第三百六十一條第二項之規定甚明。倘上訴理由之
    敘述未合乎具體之要求者，其上訴即屬同法第三百六十二條
    前段所定「上訴不合法律上之程式」，第二審法院應依同法
    第三百六十七條前段之規定，以判決駁回之。至其理由之具
    體與否，屬第二審法院審查範圍，不在第一審法院命補正之
    列，上訴書狀如已敘述理由，但其理由非屬具體，即不符上
    訴之法定要件，第二審自得逕以判決駁回，無定期命補正問
    題（最高法院九十七年度台上字第三五九九號判決參照）。
    此與上訴書狀全未敘述上訴理由者，第一審法院依刑事訴訟
    法第三百六十一條第三項之規定，應定期間先命補正之情形
    ，尚屬有別。又第二審上訴之目的，既在於請求撤銷、變更
    原判決，則所謂具體理由，必係依卷內既有訴訟資料或提出
    新事證，指摘或表明第一審判決有何採證、認事、用法或量
    刑等足以影響判決本旨之不當或違法，而構成應予撤銷之具
    體事由，始克當之；倘僅泛言原判決認定事實錯誤、違背法
    令、量刑失之過重或輕縱，而未依上揭意旨指出具體事由，
    或形式上雖已提出具體事由，然該事由縱使屬實，亦不足以
    認為原判決有何不當或違法者，皆難謂係具體理由，俾與第
    二審上訴制度旨在請求第二審法院撤銷、變更第一審不當或
    違法之判決，以實現個案救濟之立法目的相契合，並節制濫
    行上訴（最高法院九十七年度台上字第八九二號判決意旨參
    照）。
二、被告丙○○、丁○○、甲○○均不服原審判決，於法定期間
    內提起上訴，並提出上訴理由書狀敘明上訴理由：(一)原判決
    僅憑被害人片面之指述即採被害人之說法已嫌速斷，對於被
    告之陳述，即被害人如何欠被告丙○○負債，又如何允諾清
    償，片面否決被告所言，未載明理由；(二)被害人既已簽立本
    票即於票據之無因性，本應於民事上負舉證責任證明簽發票
    據係出於被強暴脅迫，然其未舉證如何遭強暴脅迫，僅欲以
    刑事告訴方法脫免其民事責往，原審未究明被告與被害人是
    否確成立債權債務關係，即認被告等恃強取債，對於被告有
    無出於主觀不法所有之犯意，未進一步究明云云
三、經查，原審認定上訴人即被告丙○○、丁○○、甲○○有如
    其事實欄所載，共同剝奪告訴人乙○○行動自由，而對告訴
    人恐嚇取財等犯行，所犯剝奪行動自由罪與恐嚇取財罪間有
    方法、結果之牽連關係，為牽連犯，因而依修正前刑法第五
    十五條之規定從一重論處恐嚇取財之罪刑（被告丁○○為累
    犯），所憑之證據除據被告丙○○、丁○○、甲○○分別於
    警詢、偵查、原審準備程序及審理時自白（見偵查卷第十五
    至十七頁、第二一至二三頁、第二六至二七頁、第一０一至
    一０七頁、原審卷第二一頁背面、第四五頁、第六十至六一
    頁、第一六三頁背面）之情節外，且經證人即告訴人乙○○
    於警詢（見偵查卷第二九至三四頁）、檢察官訊問時（見偵
    查卷第一一九至一二二頁、第一八一頁、第一八六頁）及原
    審審理時（見原審卷第一四九頁背面至一五七頁）證述被害
    情節綦詳，並經證人陳曼寧於檢察官偵查中證述被告丙○○
    於民國九十四年八月三十日確有向告訴人借貸新臺幣（下同
    ）三十五萬元之事實明確（見偵查卷第一八五頁），復有新
    竹市警察局第三分局搜索筆錄、扣押物品目錄表、扣押物品
    收據證明書、搜索經過及結果陳報書、扣押物品清單各一件
    、扣押物相片二紙（見偵查卷第六十至六五頁、第一一一頁
    ）、自被告丙○○住處錄影監視畫面翻拍之相片十紙（見偵
    查卷第六八至七二頁）、告訴人所繪製之現場圖一紙（見偵
    查卷第八四頁）、告訴人乙○○所持用之0000000000號行動
    電話之通聯記錄一件、被告丙○○發給告訴人之簡訊相片十
    四紙（見偵查卷第七三至七九頁）、第一商業銀行東門分行
    九十五年九月二十日（九五）一銀東門字第三○四號函及附
    件（見偵查卷第一六六至一七四頁）、被告丙○○簽發之面
    額三十萬元之本票一紙及借據一紙（見偵查卷第八二、八三
    頁）、財團法人金融聯合徵信中心信用卡資訊（見偵查卷第
    一一五、一一六頁）等附卷供參，且有告訴人所簽發之面額
    六十萬之本票及讓渡書各一紙扣案可佐，足認告訴人乙○○
    之指訴，非出於虛捏編造，自得採為不利被告之斷罪基礎。
    原判決復於理由欄貳、二(二)就被告三人之辯解一一批駁論述
    ，敘明：被告丙○○確有告訴人借款三十五萬，案發之前被
    告丙○○因告訴人催討此筆債務而心生不滿，案發之九十五
    年五月十七日當晚是被告丙○○主動邀約告訴人赴被告丙○○住處，討論被告丙○○如何償還積欠告訴人三十五萬借款
    之事宜；被告丙○○所辯六十萬之支票是告訴人於九十四年
    八月三十日當天簽發以給付被告丙○○受託為告訴人自女友
    處要回三百萬元之獎金云云，不僅為告訴人所否認，倘果真
    有六十萬債權一事，何以被告丙○○在傳給告訴人上開簡訊
    中完全未提及，且以被告丙○○曾就讀大學法律系之背景，
    竟從未於簡訊中向告訴人主張此債權甚至主張抵銷，所辯無
    可採信；再被告丙○○辯稱：告訴人要借三十萬元，以車子
    作為擔保而簽立讓渡書云云，而依告訴人之資力，竟會拿其
    車要求被告丙○○去典當，已屬可疑，且告訴人之車子價值
    二百餘萬元，典當或向銀行抵押借款三十萬元綽綽有餘，怎
    可能向尚積欠自己債務、經濟狀況不佳之被告丙○○尋求援
    助，且被告丁○○、甲○○於原審審理時對於告訴人簽立讓
    渡書之事實均稱沒看到、不知情，不符常情，不無避就之嫌
    ；另外，關於被告丁○○駕駛告訴人之車輛，搭載被告甲○○及告訴人，被告丙○○則獨自駕車跟隨在後，一起返回告
    訴人住處部分，被告所為因為怕告訴人酒後開車才載告訴人
    回家云云，核與自被告丙○○住處錄影監視畫面翻拍之相片
    所示告訴人自己一人走路，並未有人攙扶之神智情形不符，
    且被告丁○○、甲○○與告訴人原本毫不相識，竟以上開複
    雜方式護送告訴人返家，有違常情，加以觀諸上開翻拍照片
    ，被告丁○○自進入電梯以至到停車場期間，其雙手始終放
    在腰間，而此動作正與告訴人證述被告丁○○係將木柄刀子
    放在腰際以脅告訴人之情節一致；又被告甲○○於九十五年
    五月二十日晚上打電話恐嚇告訴人之事實，除經告訴人證述
    外，被告丙○○承認有委託被告甲○○向告訴人要錢，而被
    告甲○○亦不否認於九十五年五月二十日晚上打電話向告訴
    人要錢之情，並以被告甲○○與告訴人係於九十五年五月十
    七日當晚第一次見面，二人並非熟識之朋友關係，被告甲○○所辯因為看見告訴人與前妻在一起，才會打電話質問告訴
    人為何之前要說錢遭前妻騙光云云，不符常情，不足採信（
    見原判決第七至十一頁）。是以原判決並非徒憑告訴人之指
    述而對被告斷罪科刑，而係以諸多證據資料證明被告如何剝
    奪告訴人行動自由，復加以恐嚇取財，且就被告所辯告訴人
    積欠丙○○六十萬元，而簽立六十萬元之本票，及告訴人意
    欲借款三十萬元始簽立讓渡書等節為不實，詳加指駁，被告
    上訴意旨泛稱原判決僅憑被害人片面之指述，片面否決被告
    所言，未載明理由，未究明被告與被害人是否確成立債權債
    務關係，即認被告等恃強取債云云，並非依據卷內訴訟資料
    或提出新事證，指摘或表明原判決有何足以影響判決本旨之
    不當或違法，而構成應予撤銷之具體理由，專憑己意，就原
    判決已敘明之理由，視而不見，卻稱原判決未說明理由而為
    爭執，應認其實質上未符合具體之要件。至被告訴意旨另以
    告訴人在警詢及偵查中乃至法院審理時說法前後不一，難令
    人信服，將另加補充上訴理由云云，查被告丙○○業在提起
    上訴後委任辯護人吳國源律師於九十七年十月二十九日向原
    審閱卷完畢，有閱卷申請書附卷可參，又於本院另行選任辯
    護人朱昭勳律師，再經本院合法傳喚於九十七年十二月十五
    日行準備程序，被告等均未到庭，本院已充分保障被告等辯
    護權，然迄今亦未見被告等或辯護人就此部分具狀補充，亦
    屬空言漫詞。綜上所述，被告等上訴理由均與刑事訴訟法第
    三百六十一條第二項所稱「具體理由」，尚非相當，渠等上
    訴為不合法律上之程式，並無須再行命其補正，應予駁回，
    並不經言詞辯論為之。
據上論斷，應依刑事訴訟法第三百六十七條前段、第三百七十二
條，判決如主文。
中    華    民    國    98    年    3     月    16    日
                  刑事第九庭審判長法  官  陳貽男
                                  法  官  許宗和
                                  法  官  何信慶
以上正本證明與原本無異。
如不服本判決，應於收受送達後10日內向本院提出上訴書狀，其
未敘述上訴之理由者並得於提起上訴後10日內向本院補提理由書
（均須按他造當事人之人數附繕本）「切勿逕送上級法院」。
                                  書記官  王泰元
中    華    民    國    98    年    3     月    17    日


司法院資訊處製作；財團法人民間司法改革基金會備份。
